【裁判字號】    95,上易,80
【裁判日期】    950530
【裁判案由】    給付租金等
【裁判全文】
臺灣高等法院臺南分院民事判決          95年度上易字第80號
上  訴  人  乙  ○  ○
訴訟代理人  林  永  發  律師
被 上 訴人  甲  ○  ○
上列當事人間請求給付租金等事件，上訴人對於中華民國95年2
月9日臺灣臺南地方法院第一審判決（94年度訴字第912號）提起
上訴，經本院於95年5月16日言詞辯論終結，茲判決如下：
    主  文
上訴駁回。
第二審訴訟費用由上訴人負擔。
    事實及理由
一、被上訴人起訴主張：上訴人於民國（下同）93年5月間，以
    每日租金新台幣（下同）5,500元之價格向伊承租挖土機。
    另有時亦向伊承租壓路機或卡車或鏟土機，雙方約定一個月
    結算一次，伊於每月底請款，上訴人應於次月20日以一半現
    金一半票據之方式付款。詎上訴人自93年8月l日起竟未依約
    給付款項，積欠93年8月份租金（以下金額均含稅）101,892
    元、93年9月份租金230,136元、93年10月份租金99,947元、
    93年11月份租金44,100元，以上共計476,075元。爰依契約
    關係請求上訴人給付476,075元及自支付命令送達之翌日（
    即94年7月23日）起，至清償日止，按週年利率5%計算之法
    定遲延利息。原審為上訴人敗訴之判決，並無不當，上訴人
    之上訴為無理由等語。（被上訴人另本於無因管理或不當得
    利法律關係，請求上訴人給付13,500元本息部分，經原審為
    被上訴人敗訴之判決，未據被上訴人聲明不服，已告確定）
    。
    於本院聲明：上訴駁回。
二、上訴人則以：伊係新竹縣峨眉鄉峨眉湖環湖自行車道工程（
    下稱系爭工程）承攬人年豐營造股份有限公司（下稱年豐公
    司）所雇用，派在工地現場之監工。而系爭工程之次承攬人
    為蔚山實業有限公司（下稱蔚山公司）。伊雖於被上訴人提
    出之挖土機租賃契約書承租人欄簽名，惟其性質係代年豐公
    司所簽，租金應由年豐公司負責。又之前的租金已由次承攬
    人蔚山公司給付，系爭租金，被上訴人亦可向蔚山公司請求
    。再系爭挖土機租賃契約上出租人係建興企業社李陳阿香，
    並非被上訴人，被上訴人亦無權請求租金。原判決未予斟酌
    ，判決上訴人敗訴即有違誤，爰提起上訴。聲明：
    (一)原判決不利於上訴人部分廢棄。
    (二)被上訴人在第一審之訴及假執行之聲請均駁回。
三、兩造不爭執之事實：
（一）被上訴人於93年7月10日與上訴人簽立挖土機租賃契約書
      ，由被上訴人出租挖土機，供峨眉湖環湖自行車道工程使
      用。而自93年8月起至93年11月止共計476,075元之租金，
      被上訴人尚未收取。
（二）上訴人確曾在前開挖土機租賃契約書上「承租人（乙方）
      」欄簽名及按指印。
（三）被上訴人提供挖土機至上開工地時，有提供估價單給工地
      之人員簽認，上訴人及訴外人黃耀德均曾在估價單上簽名
      ，估價單上受貨人記載為「年豐」或「蔚山」或空白。
（四）以上事實，並有被上訴人所提出之挖土機租賃契約書（見
      原審促字卷第5頁）及請款單、估價單在卷可稽（見原審
      促字卷第6-35頁），自屬真實。
四、至於被上訴人主張上訴人應給付租金，則為上訴人所否認，
    並以前情置辯。是本件所應審究者，即上訴人是否為挖土機
    租賃契約之承租人？上訴人在挖土機租賃契約書上簽名，係
    系爭租賃契約之承租人？抑僅係代理年豐與被上訴人訂約？
    經查：
（一）按私文書經本人或其代理人簽名、蓋章或按指印或有法院
      或公證人之認證者，推定為真正，民事訴訟法第358條第1
      項定有明文。查系爭挖土機租賃契約上承租人欄「乙○○
      」，係由上訴人本人所簽名，為上訴人所不爭執，則依上
      開民事訴訟法第358條第1項之規定，推定系爭挖土機租賃
      契約為真正。
（二）上訴人雖辯稱系爭挖土機租賃契約係其代年豐公司簽訂云
      云。然按代理人於代理權限內，以本人名義所為之意思表
      示，直接對本人發生效力，固為民法第103條第1項所明。
      而代理係在使代理人所為之法律行為，直接對本人發生效
      力，換言之，使代理人所為之行為在對外關係上，成為本
      人之行為，是代理人應以本人名義為法律行為。然系爭挖
      土機租賃契約，已明載出租人為被上訴人，承租人則為上
      訴人，而租賃機械物為挖土機，有兩造不爭執之挖土機租
      賃契約書（見原審促字卷第5頁）可參。該租賃契約之內
      容，並無隻字片語顯示上訴人係代理訴外人年豐公司所簽
      訂。且依一般經驗法則，苟上訴人係代理年豐公司與被上
      訴人簽約，契約書上承租人欄位應記載為年豐公司，惟系
      爭挖土機租賃契約上承租人欄位係記載上訴人，可見系爭
      挖土機租賃契約之承租人確為上訴人，並非訴外人年豐公
      司。
（三）上訴人雖舉證人藍麗珠之證言為證，辯稱藍麗珠是臻霖麗
      企業有限公司之負責人，該公司曾與年豐公司訂立工程合
      約，亦係先以上訴人名義與該公司訂約後，再由年豐公司
      出名與該公司訂約云云。惟查證人藍麗珠於原審證稱：臻
      霖麗企業有限公司在與年豐公司簽約之前，有先簽客戶訂
      購確認單，臻霖麗企業有限公司在該工地是負責涼亭及棧
      道，與阿德（即黃耀德）比較有關係，跟上訴人沒有關係
      等語。（見原審卷第85-86頁）。而證人藍麗珠所提出之
      客戶訂購確認單上，客戶名稱記載為年豐公司，上訴人僅
      係聯絡人，此有該客戶訂購確認單影本在卷可稽（見原審
      卷第70-74頁），與上開系爭挖土機租賃契約記載承租人
      為上訴人，而不是年豐公司，二者並不相同，自難以證人
      藍麗珠所證述內容，引為對上訴人有利之證言。
（四）至於被上訴人又抗辯被上訴人所提出之估價單上記載「年
      豐」應係年豐公司承租云云。但上訴人又於本院主張估價
      單上亦有載「蔚山」及被上訴人93年5、6月份之請款單上
      載客戶「蔚山」，承租人應係蔚山公司云云。上訴人主張
      其代理為法律行為之本人或為年豐公司或為蔚山公司前後
      矛盾。而被上訴人提供挖土機至上開工地時，供工地人員
      簽認之估價單，其抬頭記載為「年豐」或「蔚山」或「空
      白」，而上訴人或訴外人黃耀德均在估價單上簽名，自不
      能以估價單抬頭之記載即認該承租契約存在於年豐公司或
      蔚山公司，否則抬頭「空白」之估價單，豈能認無人承租
      。另上訴人所舉證人丙○○於本院證稱：工程是年豐公司
      承包，據我所知應該是交給乙○○（即上訴人）及蔚山公
      司轉承包等語。參以，目前各種工程層層轉包情形，相當
      普遍，而被上訴人與上訴人簽訂系爭挖土機租賃契約，出
      租挖土機，供新竹縣峨眉鄉峨眉湖環湖自行車道工程，被
      上訴人主張該估價單抬頭其性質應僅係用以區別該工程係
      由訴外人年豐公司所承攬，蔚山公司有次承攬，故估價單
      上記載年豐公司或蔚山公司，合於常情，是自無法據此，
      認定系爭挖土機租賃契約之承租人為訴外人年豐公司或蔚
      山公司。
（五）上訴人再抗辯其受僱於年豐公司，93年6月20日左右才到
      工地不可能於93年5月與談挖土機租賃，固提出定期僱用
      契約書（93年3月1日至94年2月28日）、所得稅資料及離
      職證明書為證。然核上訴人所提出之離職證明書其係93年
      10月20日離職（見原審卷第45頁），但上訴人竟又於93年
      11月3日至93年11月17日之估價單上簽名（見原審促字卷
      第33-34頁），豈非無疑？何況上訴人受僱於年豐公司縱
      或屬實，其與被上訴人簽訂挖土機租賃契約書，主觀上縱
      有為年豐公司之意思，但其未表示本人之姓名，且無證據
      證明為被上訴人所明知，其以自己名義為法律行為，對外
      應自負其責。至於其與年豐公司內部間則有無不當得利或
      無因管理或其他法律關係則為別一之問題，非本院所得審
      究。
（六）上訴人又抗辯系爭挖土機租賃契約出租人係建興企業社李
      陳阿香而非被上訴人，被上訴人無權請求租金云云。然查
      如前所述挖土機租賃契約之出租人載明被上訴人，有該挖
      土機租賃契約書在卷可憑，上訴人前開抗辯自非可取。
（七）綜上，系爭挖土機租賃契約既係由上訴人與被上訴人所簽
      訂，且契約書上承租人亦係記載上訴人，租賃契約之當事
      人應係被上訴人與上訴人乙○○，上訴人抗辯其非契約當
      事人，自不可採。
五、綜上所述，被上訴人本於租賃契約之法律關係，請求上訴人
    給付476,075元，及自支付命令送達翌日（即94年7月23日，
    見原審促字卷第54頁）起至清償日止，按週年利率5%計算之
    法定遲延利息，應予准許。原審為上訴人敗訴之判決並無不
    當，上訴意旨指摘原判決不當，求予廢棄改判，為無理由，
    應予駁回。
六、兩造其餘攻擊或防禦方法及證據，經本院斟酌後，認為與本
    判決之結果不生影響，無逐一詳予論駁之必要，併此敘明。
七、據上論結，本件上訴為無理由，依民事訴訟法第449條第1項
    、第78條，判決如主文。
中    華    民    國    95    年     5    月    30    日
                  民事第二庭  審判長  法  官  丁振昌
                                      法  官  吳上康
                                      法  官  李素靖
上為正本係照原本作成。
不得上訴。
中    華    民    國    95    年     6    月     5    日
                                      書記官  林鈴香
                                                   J


司法院資訊處製作；財團法人民間司法改革基金會備份。
